臺灣士林地方法院民事判決　九十年度訴字第一○○五號
　　原　　　告　呂忠志
　　被　　　告　甲○○○○○○.
右當事人間請求清償債務事件，本院判決如左：
    主    文
被告應給付原告新臺幣伍萬柒仟佰柒拾玖元，及自民國九十年九月二十六日起至清
償日止，按週年利率百分之五計算之利息。
原告其餘之訴駁回。
訴訟費用由被告負擔百分之八，餘由原告負擔。
本判決於原告以新臺幣貳萬元供擔保後，得假執行。但被告如於假執行程序實施前，
以新臺幣伍萬柒仟佰柒拾玖元為原告預供擔保，得免為假執行。
原告其餘假執行之聲請駁回。
    事    實
甲、原告方面：
  一、聲明：
  （一）被告應給付原告新臺幣（下同）七十一萬元，及自民國九十年四月一日起至
        清償日止，按週年利率百分之五計算之利息。
  （二）願供擔保請准宣告假執行。
  二、陳述：
  （一）被告於八十六年四月五日向訴外人王寶嬌承租臺北市○○○路○段二八二號
        二樓房屋及地下二層編號Ａ十二停車位（下稱系爭房屋及車位），租期自八
        十六年四月七日起至九十三年五月六日止，約定八十六年四月七日起至八十
        七年四月六日止，租金每月十萬元，嗣按年調高月租一萬元。
  （二）兩造所訂租約內容數度變更，於八十九年四月七日最後變更之租約，雖記載
        自八十九年四月七日起至八十九年十一月六日每月租金三萬元、八十九年十
        一月七日至九十年四月六日每月租金十三萬元，然係因被告於八十九年四月
        七日起至八十九年十月六日止為王寶嬌代支付中華商業銀行（下稱中華商銀
        ）之貸款每月八萬元之故，而自八十九年四月七日起至八十九年十一月六日
        止，則於租金中扣除被告前所代繳之款項，亦即係逐月攤還押租保證金三十
        萬元及多付之四十萬元，實際每月租金仍為十三萬元，被告主張嗣兩造變更
        每月租金為三萬元，並不實在。
  （三）訴外人王寶嬌欠原告四百萬元，於八十七年十一月十九日將被告應給付之租
        金債權讓與原告以抵償債務，王寶嬌於向被告收取八十八年十一月至八十九
        年三月之租金時已將讓與租金債權予原告之事告知被告。
  （四）原告為保障債權，先對王寶嬌取得支付命令以為執行名義，並參與強制執行
        之分配，經鈞院民事執行處對被告發執行命令，經被告聲明異議，鈞院嗣於
        九十年七月二十五日通知原告得向管轄之法院提起訴訟，而被告於上開執行
        事件中之八十九年八月尚給付租金三萬元，自八十九年九月起至九十年三月
        搬遷止則皆未給付租金。
  （五）中華商銀就系爭房屋有抵押權，聲請拍賣抵押物，鈞院於八十九年七月三十
        一日裁定除去租賃權，被告對該裁定提起抗告，該抗告事件於八十九年十月
        確定，則自八十九年八月起至八十九年十月共三個月租金三十六萬元（八月
        份已付之三萬元應予扣除）租賃關係尚存在，原告基於受讓關係得請求被告
        給付此部分租金，扣除押租金三十萬元，被告仍應給付租金六萬元。至自八
        十九年十一月起至九十年三月間租賃關係被除去期間，被告仍繼續使用系爭
        房屋，雖無租賃關係，則仍有無權占有不當得利之情形，王寶嬌得對被告請
        求此部分不當得利共六十五萬元，王寶嬌將此項不當得利債權讓與原告，原
        告並以書狀通知被告，故共得請求被告給付租金及不當得利共七十一萬元。
  （六）被告所為抵銷之抗辯，其中電子坐式磅秤附列表機、電動床、超微濾膜組、
        辦公桌椅、發電機用油、伺服器、印表機、網路版、洗腎處理設備、招牌、
        洗腎機接頭、床上桌、發電機，仍可繼續使用，並不因搬遷而須廢棄，故不
        得主張因搬遷而受到損害，又如發電機用油係屬消耗品，既已使用，如何主
        張因搬遷而受損害。
  （七）系爭房屋在租予被告前，王寶嬌已裝璜有天花板、空調，被告承租時所作僅
        係櫥櫃及隔板，被告主張八十七年之裝璜費用七十三萬五千元，顯與事實不
        符。又裝璜部分自八十八年至今已二年，須予折舊，且王寶嬌稱系爭房屋於
        八十八年間並無裝璜，足證所提裝璜費用係屬虛偽，又依租約約定使用至九
        十三年五月六日止，則至九十三年止必須遷讓，原有之裝璜必須拆除，故計
        算其價值不得按最初裝璜時之費用主張損害，故被告此部分之抗辯並非有據
        。至被告所提九十年二月至八月在新診所花費之裝璜、購買設備之費用，並
        非損害賠償之範圍，亦無所謂提前支付利息損失，至於被告主張支付律師費
        八萬元，律師費非可作為損害賠償之範圍，且以本件訴訟標的金額七十一萬
        元，所須支出之律師費用並非合理。
  三、證據：提出租賃契約影本一份、借據影本一份、證明書影本一份、執行命令影
      本一份、通知影本一份、債權憑證一份、照片七幀、工程標單影本一份，及聲
      請訊問證人王寶嬌，並聲請調閱本院八十八年度執字第一五二五三號執行卷。
乙、被告方面：
  一、聲明：
  （一）駁回原告之訴。
  （二）如受不利之判決，願供擔保請准宣告免假執行。
  二、陳述：
  （一）系爭房屋及停車位原定月租十萬元，逐年增加月租一萬元，然系爭房屋經訴
        外人王寶嬌設定抵押權予中華商銀，王寶嬌於八十八年間向被告陳稱希望將
        每月租金增加八萬元以作為清償中華商銀之利息，以免系爭房屋遭拍賣，被
        告始同意變更租約內容，將原自八十八年四月七日起至八十九年四月六日止
        ，每月應支付租金十二萬元，變更為自八十八年七月七日起至八十九年一月
        六日止，每月支付二十萬元，並約定若王寶嬌未依與中華商銀所訂貸款契約
        償付貸款，則被告可停止支付每月多支付之八萬元。然八十八年十二月經中
        華商銀通知，因王寶嬌未依約繳交貸款，系爭房屋仍遭中華商銀聲請拍賣，
        被告即通知王寶嬌依約定每月多支付之八萬元依約停止支付，乃於八十九年
        四月七日再次換約，自八十九年四月七日起，租金調整為每月三萬元，是每
        月租金並非原告所稱均為十三萬元。
  （二）原告請求給付八十九年八月七日起至八十九年十一月六日之租金六萬元，並
        無理由：
    　依民法第二百九十四條第一項但書規定，租賃權係基於信任關係所訂定，基
        於債權讓與係變更債之主體性之特性，租賃權不得讓與，僅得讓與已發生之
        租金債權，因此，原告主張其受讓租賃權之權利，於法自屬不合。
　　　訴外人王寶嬌從未向被告提及由原告收取租金之事，直至八十九年八月七日
        止租金均由王寶嬌收取，依法該租金讓與對被告自不生何效力。
      縱依證人王寶嬌到庭證稱其於八十七年十一月間讓與租賃債權予被告，惟當
        時八十九年八月七日至十一月六日之租金收取之權利既尚未發生，王寶嬌之
        讓與依法不生效力。
      王寶嬌雖證稱其八十七年十月即讓與租賃債權，但由被告所提之租賃契約書
        收款欄之記載，簽收人均是王寶嬌本人，王寶嬌亦承認租金確實由其收取，
        顯見王寶嬌所證讓與租賃債權之事與事實不符。
      況鈞院民事執行處於八十九年八月二十一日核發扣押命令，禁止王寶嬌向被
        告收取租金，因此，自該時起，王寶嬌即無租金收取之權利，其既無收取租
        金之權利，所為之讓與自無從發生效力，故原告請求被告支付八十九年八月
        七日至十一月六日之租金三十六萬元，扣除應支付予被告之押租金三十萬元
        ，被告尚應支付其六萬元，自屬無理由。
  （三）原告請求給付八十九年十一月七日至九十年三月二十三日不當得利六十五萬
        元，亦無理由：
      被告占有系爭房屋並非無法律上原因，雖被告之租賃權被除去，但被告並非
        無權占有，而係基於先前與王寶嬌訂立之租賃契約，王寶嬌對於被告並無不
        當得利請求權存在，原告自無從受讓。
      依原告所提之證明書，王寶嬌係將計算至九十年二月七日之租賃債權讓與原
        告，因此，退萬步言，縱依王寶嬌事後為配合原告所為之證言，原告請求二
        月七日至三月二十三日部份顯然無理由，尤其被告係於三月二十三日搬遷，
        並非係四月七日，因此，原告計算至四月七日一個月之不當得利，更屬不當
        。
  （四）縱認原告自王寶嬌處受讓上開七十一萬元款項權利，被告依民法第二百九十
        九條之規定，得對抗王寶嬌之事由皆得對抗原告，並得主張抵銷，爰詳述如
        下：
      有益費用償還請求權部份：
        被告承租期間支出隔間天花板工程二十五萬元、櫃子四十五萬元，共計六十
        五萬元，均屬就租賃物支出之有益費用，依民法第四百三十一條得請求王寶
        嬌償還，並對原告主張予以抵銷。
      損害賠償請求權部份：
      (1)賠償押租保證金三十萬元：
        依被告與王寶嬌於八十九年四月七日修訂之租約約定，出租人同意若八十九
        年十一月六日前發生出租人毀約，出租人應無條件賠償承租人押租保證金三
        十萬元，被告自得請求王寶嬌賠償三十萬元，並對原告主張抵銷。
      (2)賠償因涉訟所繳納之訴訟費、律師費用八萬元部份：
        依被告與王寶嬌於八十九年四月七日修訂之租約約定：出租人若有違約情事
        ，致損害承租人之權益時，願聽從承租人賠償損害，如承租人因涉訟所繳納
        之訴訟費、律師費用，均應由出租人負責賠償。被告因此訴訟支出律師費用
        八萬元，自得請求王寶嬌賠償，並對原告主張抵銷。
      (3)賠償搬遷所受相關設備重新安裝配置之損失：
        被告承租系爭房屋主要係經營洗腎業務之診所，然因王寶嬌之違約，造成被
        告相關洗腎機器及管線、電腦設備及管線、與發電機及管線等設備重新安裝
        配置之重大損失共計一百十六萬五千元，此等費用均因王寶嬌違約，造成被
        告所有設備搬遷必須重新支出，原告自應就此負損害賠償之責。
      (4)其他支出部份：
    　　被告重新租賃其他房屋支出之費用合計一百四十萬五千八百九十三元，雖非
        雖有益費用之支出，然若非王寶嬌違約，被告則無需為此等費用之支付，自
        亦屬於被告之損害，可對原告主張抵銷。
  三、證據：提出租金簽收記錄影本二份、執行命令影本一份、租賃契約影本三份、
      單據影本八份、收據影本一份。
    理    由
一、按訴狀送達後，原告不得將原訴變更或追加他訴，但請求之基礎事實同一者，不
    在此限，民事訴訟法第二百五十五條第一項第二款定有明文。經查：原告起訴原
    依債權讓與及租賃契約，請求被告給付租金七十一萬元，嗣就其中六十五萬元部
    分，將訴訟標的變更為依債權讓與及不當得利之法律關係為請求，雖被告不同意
    該訴之變更，然因基礎事實同一，揆諸前揭規定，原告所為訴訟標的之變更應屬
    合法，合先敘明。
二、本件原告起訴主張：被告於八十六年四月五日向訴外人王寶嬌承租系爭房屋及車
    位，租期自八十六年四月七日起至九十三年五月六日止，約定八十六年四月七日
    起至八十七年四月六日止，租金每月十萬元，嗣按年調高月租一萬元。兩造所訂
    租約內容數度變更，於八十九年四月七日最後變更之租約，雖記載自八十九年四
    月七日起至八十九年十一月六日每月租金三萬元、八十九年十一月七日至九十年
    四月六日每月租金十三萬元，然係因被告於八十九年四月七日起至八十九年十月
    六日止為王寶嬌代支付中華商銀之貸款每月八萬元之故，而自八十九年四月七日
    起至八十九年十一月六日止，則於租金中扣除被告前所代繳之款項，及逐月攤還
    押租保證金三十萬元，故實際每月租金仍為十三萬元。訴外人王寶嬌因欠伊四百
    萬元，於八十七年十一月十九日將被告應給付之租金債權讓與伊以抵償債務，王
    寶嬌並已將讓與租金債權予伊之事告知被告。被告於八十九年八月尚給付租金三
    萬元，自八十九年九月起至九十年三月間搬遷止則皆未給付租金，被告之租賃權
    則於八十九年七月三十一日經鈞院裁定除去，於八十九年十月確定，則自八十九
    年八月起至八十九年十月共三個月租金三十六萬元（八月份已付之三萬元應予扣
    除）租賃關係尚存在，伊基於受讓關係得請求被告給付此部分租金，扣除押租金
    三十萬元，被告仍應給付租金六萬元。至自八十九年十一月起至九十年三月間租
    賃關係被除去期間，被告仍繼續使用系爭房屋，雖無租賃關係，則仍有無權占有
    不當得利之情形，王寶嬌得對被告請求此部分不當得利共六十五萬元，王寶嬌將
    此項不當得利債權讓與伊，伊並以書狀通知被告，故共得請求被告給付租金及不
    當得利共七十一萬元等情。
三、被告則以：系爭房屋及停車位原定月租十萬元，逐年增加月租一萬元，然系爭房
    屋經訴外人王寶嬌設定抵押權予中華商銀，王寶嬌於八十八年間向伊陳稱希望將
    每月租金增加八萬元以作為清償中華商銀之利息，以免系爭房屋遭拍賣，伊始同
    意變更租約內容，將原自八十八年四月七日起至八十九年四月六日止，每月應支
    付租金十二萬元，變更為自八十八年七月七日起至八十九年一月六日止，每月支
    付二十萬元，並約定若王寶嬌未依與中華商銀所訂貸款契約償付貸款，則伊可停
    止支付每月多支付之八萬元。然八十八年十二月經中華商銀通知，因王寶嬌未依
    約繳交貸款，系爭房屋仍遭中華商銀聲請拍賣，伊即通知王寶嬌每月多支付之八
    萬元依約停止支付，乃於八十九年四月七日再次換約，自八十九年四月七日起，
    租金調整為每月三萬元，是每月租金並非原告所稱均為十三萬元。而原告請求給
    付八十九年八月七日起至八十九年十一月六日之租金六萬元，因性質無從讓與，
    且王寶嬌未通知原告讓與之事，其讓與之際該租金債權尚未發生，嗣又經鈞院核
    發扣押命令，禁止王寶嬌收取租金，故原告該部分請求並無理由。至原告請求伊
    給付八十九年十一月七日至九十年三月二十三日不當得利六十五萬元部分，因伊
    占有系爭房屋並非無法律上原因，雖伊之租賃權被除去，但並非無權占有，而係
    基於先前與王寶嬌訂立之租賃契約，王寶嬌對於伊並無不當得利請求權存在，原
    告自無從受讓，原告此部分請求亦無理由。縱認原告自王寶嬌處受讓上開七十一
    萬元款項權利，伊依民法第二百九十九條之規定，得對抗王寶嬌之事由皆得對抗
    原告，而於租賃期間未到期前因可歸責於王寶嬌之事由造成伊無法繼續使用系爭
    房屋，而必須另覓他處重新裝璜診所，損失甚鉅，依伊與王寶嬌之約定，王寶嬌
    必須賠償押租保證金三十萬元外，並應賠償被告因此支出之律師費用八萬元。又
    伊承租系爭房屋主要係經營洗腎業務之診所，因王寶嬌之違約，造成另行租屋鉅
    額裝璜費用、洗腎機器及管線、電腦設備及管線、與發電機及管線等設備重新安
    裝購置之重大損失，合計至少在一百萬元以上，因此，伊對於王寶嬌有一百萬元
    以上之損害賠償債權存在，爰依法主張抵銷，原告自不得再向被告為任何請求等
    語置辯。
四、原告主張被告於八十六年四月五日向訴外人王寶嬌承租系爭房屋及車位，租期自
    八十六年四月七日起至九十三年五月六日止，約定八十六年四月七日起至八十七
    年四月六日止，租金每月十萬元，嗣按年調高月租一萬元之事實，業據提出與其
    所述相符之租賃契約一份為證，並為被告所不爭執，堪信為真實。又原告主張被
    告租賃權於八十九年七月三十一日經本院以該租賃權影響設定在前之抵押權為由
    ，裁定除去該租賃權，被告則於九十年三月二十三日搬遷之事實，則經本院調閱
    本院八十八年度執字第一五二五三號執行卷宗核閱無訛，並為被告所自認，亦堪
    憑信。又原告主張被告僅給付八十九年八月份之部分租金三萬元，嗣即未付租金
    ，王寶嬌已將其對被告之租金債權、不當得利請求權讓與原告一節，則為被告所
    否認，並以前揭情詞置辯。是本院首應審究者為兩造所訂之租賃契約就八十九年
    八月間起之租金究為若干？被告是否有未給付租金之情事？王寶嬌對被告是否有
    租金債權、不當得利返還請求權，及有無將該租金債權、不當得利返還請求權讓
    與原告？經查：
（一）系爭租賃契約自八十九年八月間起之租金究為若干：
    兩造於八十六年四月五日訂立系爭租賃契約後，嗣於八十八年七月八日、八十
      九年四月七日二度變更租賃契約之內容，有兩造所不爭執之租賃契約三份為證
      ，是八十九年八月起之租金自應以八十九年四月七日變更後之租賃契約以定。
    系爭租約原約定自八十六年四月七日起至八十七年四月六日止，月租為十萬元
      ，嗣逐年調高月租一萬元，至九十三年五月六日止，有兩造所不爭執之租賃契
      約一份在卷為憑，嗣因訴外人王寶嬌因繳系爭房屋之貸款，為恐遭銀行拍賣，
      嗣於八十八年七月八日與被告變更租賃契約內容，就租期變更為自八十六年四
      月七日起至九十六年五月六日止，租金則將八十八年七月七日起至八十九年一
      月六日之月租由原約定之十二萬元調高為二十萬元，八十九年一月七日至八十
      九年四月六日則回復為十二萬元，八十九年四月七日至八十九年十月六日則由
      原約定之十三萬元，降低為四萬七千元，餘租金之約定則同前，並約明八十八
      年七月七日至八十九年一月六日之租金共一百三十萬元，其中七十二萬元已給
      付，餘四十八萬元則以每月八萬元共六期直接給付中華商銀，以代王寶嬌償還
      貸款，若王寶嬌未依與中華商銀所訂貸款契約償付貸款，則被告可停止支付每
      期八萬元，觀諸卷附八十八年七月八日變更之租賃契約第二條、第三條約定至
      明。是當事人間之真意當在配合出租人償付貸款債務之便，將八十八年七月七
      日至八十九年一月六日之租金調高，八十九年四月七日至八十九年十月六日之
      租金再予降低，並訂有王寶嬌若未依約償付所欠中華商銀之貸款，被告可停止
      支付調漲之月租八萬元，亦即應回復原訂租約租金之意；嗣因王寶嬌果未依約
      償付所欠中華商銀之貸款，又於八十九年四月七日與被告再將租金由年繳變更
      為逐月繳納，並將原押租金之約定變更為，王寶嬌同意自八十九年四月七日起
      至十月七日逐月按新修定之房租金退還被告押租保證金三十萬元，若八十九年
      十一月六日前王寶嬌毀約，則應無條件賠償被告押租保證金三十萬元，至租金
      部分，因被告自八十八年七月起至八十八年十一月已給付提高租金部分共計四
      十萬元，連同押租金三十萬元，約定自八十九年四月七日起至八十九年十一月
      六日逐月攤還，故再變更八十九年四月七日至八十九年十一月六日月租為三萬
      元，八十九年十一月七日至九十年四月六日回復原訂月租十三萬元，嗣逐年調
      高月租一萬元之約定則未變更，有變更後之租約二份為證，是契約當事人之真
      意，當係以將屆期之租金債權與前對被告所負借款債務、押租金債務為抵銷，
      亦即八十九年四月七日至八十九年十一月六日之月租實應仍係十三萬元，此亦
      經證人王寶嬌證述屬實（見本院九十年九月二十五日、九十年十一月八日言詞
      辯論筆錄）。
（二）原告主張被告自八十九年四月七日起至八十九年八月七日止，皆僅給付月租三
      萬元一節，為被告所自認，自堪憑信。又八十九年四月七日起至八十九年十一
      月六日月租實為十三萬元，惟因與王寶嬌對被告所負借款四十萬元債務及押租
      金三十萬元之債務抵銷，故被告實僅須給付月租三萬元，已如前述，則被告自
      八十九年四月七日起至八十九年八月七日止之五個月，雖每月給付三萬元，惟
      因逐月與借款債權四十萬元及押租金債權十萬元抵銷，是堪認被告已給付至八
      十九年八月之租金，自八十九年九月間起則未付租金。
（三）王寶嬌對被告是否有租金債權、不當得利返還請求權，及有無將該租金債權、
      不當得利返還請求權讓與原告：
    被告之租賃權於八十九年七月三十一日經本院執行處以影響設定在前之抵押權
      為由除去已如前述，經本院調閱本院八十八年度執字第一五二五三號執行卷核
      閱，該執行命令於八十九年八月四日送達被告，而法院除去租賃權之裁定，係
      消滅法律關係，屬於形成性質，無待當事人之意思表示，而使租賃關係終止（
      最高法院八十七年度臺上字第三０二七號判決參照），則被告自該執行命令送
      達被告之翌日即八十九年八月五日起就系爭房屋及停車位即無租賃權，自亦無
      給付租金之義務。又該除去租賃權之執行命令經被告聲明異議、抗告，於八十
      九年十月間始確定，固經本院調閱本院八十八年度執字第一五二五三號執行卷
      核閱無訛，然對執行法院強制執行之命令聲明異議，並無停止執行之效力，原
      告認被告應自八十九年十月起始無租賃權委無足採。
    按無法律上之原因而受利益，致他人受損害者，應返還其利益，民法第一百七
      十九條前段定有明文。被告之租賃權雖於八十九年七月三十一日遭本院執行處
      除去，系爭租賃契約自被告收受該執行命令之翌日即八十九年八月五日起消滅
      ，而被告於九十年三月二十三日始遷出，前皆述及，則自八十九年八月五日起
      至九十年三月二十三日止，被告係無權占有系爭房屋及停車位受有利益，王寶
      嬌為系爭房屋及停車位之所有權人，自使王寶嬌受有相當於租金之損害，則王
      寶嬌對被告自八十九年八月一日起至九十年三月二十三日止自有請求其給付相
      當於租金之不當得利之債權。
    王寶嬌自八十九年八月五日起對被告已無租金債權，是其縱將八十九年八月起
      至八十九年十月止之租金債權讓與原告屬實，亦不生債權讓與之效力。
    又按債權之讓與非經讓與人或受讓人通知債務人，對於債務人不生效力；受讓
      人將讓與人所立之讓與字據提示於債務人者，與通知有同一之效力，觀諸民法
      第二百九十七條規定至明。原告主張王寶嬌將其對被告自八十九年十一月起至
      九十年三月二十三日之不當得利返還請求權讓與原告一節，雖為被告所否認，
      然業據提出與其所述相符之讓與書一紙為證，並經王寶嬌證述屬實（見本院九
      十年十一月八日言詞辯論筆錄），自堪信為真實。而依王寶嬌與被告所訂租約
      ，八十九年十一月一日起至九十年三月二十三日止之月租為十三萬元，是被告
      自八十九年十一月一日起至九十年三月二十三日止無權使用系爭房屋及停車位
      ，自受有相當於租金之利益六十一萬九千六百六十七元（計算式詳見附表一）
      ，致王寶嬌受有損害，王寶嬌將該債權讓與原告，並據原告於訴訟進行中之九
      十年十月十六日主張而通知被告，原告自得請求被告給付六十一萬九千六百六
      十七元，及自起訴請求（變更訴訟標的依不當得利法律關係請求）翌日即九十
      年九月二十六日起至清償日止，按週年利率百分之五計算之利息。
五、按二人互負債務，而其給付種類相同，並均屆清償期者，各得以其債務與他方之
    債務互相抵銷；債務人於受通知時，所得對抗讓與人之事由，皆得以之對抗受讓
    人，民法第三百三十四條前段、第二百九十九條第一項分別定有明文。原告自王
    寶嬌處受讓其對被告之六十一萬九千六百六十七元，及自九十年九月二十六日起
    至清償日止，按週年利率百分之五計算之利息之債權，而被告係於九十年十月十
    六日受該讓與之通知已如前述，被告就受該通知時對王寶嬌所有之債權自得與之
    主張抵銷。茲就被告就此所為抵銷抗辯是否有理由，分述如下：
（一）有益費用償還請求權部份：
      按承租人就租賃物支出有益費用，因而增加該物之價值者，如出租人知其情事
      而不為反對之表示，於租賃關係終止時，應償還其費用，民法第四百三十一條
      定有明文。被告主張其於承租期間隔間天花板支出費用二十五萬元，櫃子則支
      出四十五萬元一節，縱令屬實，已難認係屬有益費用之支出，證人王寶嬌更證
      稱其不知被告有無作隔間等情（見本院九十年十一月八日言詞辯論筆錄），被
      告亦未證明王寶嬌知悉，且不為反對，揆諸前開規定，被告自無對王寶嬌主張
      償還該費用，更無從與前開不當得利債權抵銷。
（二）損害賠償請求權部份：
    (1)賠償押租保證金三十萬元：
　　　按出租人同意自八十九年四月七日起至十月七日逐月按新修定之房屋租金退還
      承租人押租保證金三十萬元，若八十九年十一月六日前發生毀約時，應無條件
      賠償承租人押租保證金三十萬元，觀諸被告與王寶嬌於八十九年四月七日所訂
      租賃契約第五條約定至明。該約定係指若出租人未依約於八十九年四月七日起
      至十月七日止，逐月以其對承租人之租金債權與其前對承租人所負四十萬借款
      債務及三十萬元押租金債務抵銷，則仍應於八十九年十一月六日返還承租人押
      租金三十萬元。經查：被告之租賃權於八十九年七月三十一日經本院執行處除
      去，王寶嬌僅返還押租金十萬元，尚餘二十萬元押租金未清償，前已認定，則
      依前揭約定，王寶嬌尚須返還所餘未返還之二十萬元押租金，是被告於此範圍
      內所為之抵銷抗辯，應有理由，逾此範圍所為之抵銷抗辯則無理由。
    (2)因王寶嬌違約致被告所受損害之賠償部份：
      按出租人若有違約情事，致損害承租人之權益時，願聽從承租人賠償損害，如
      承租人因涉訟所繳納之訴訟費、律師費用，均應由出租人負責賠償，被告與王
      寶嬌於八十九年四月七日所訂租賃契約第二十條亦定有明文。王寶嬌與被告既
      於系爭房屋及停車位遭中華商銀聲請拍賣後，始增訂該約款，彼等間之真意當
      係指若系爭房屋及停車位若因拍賣而致被告於原訂租賃期間內無從繼續使用時
      ，王寶嬌應賠償被告因此所受之損害及支出之訴訟費、律師費。被告之租賃權
      既因法院以影響設定在前之抵押權為由而除去，已如前述，揆諸前揭說明，被
      告自得請求王寶嬌給付其因而支出之律師費用及賠償所受損害。經查：
    被告主張因本件訴訟支出律師費用八萬元，業據提出收據一紙為證，原告對其
      形式上真正並不否認，堪信為真實。至原告雖辯稱該律師費用過高云云，惟未
      舉證以實其說，自難採信。是被告就此部分所為之抵銷抗辯，應有理由。
    又被告主張因租賃權遭除去，搬遷系爭房屋內之設備及另覓新址開業重新安裝
      配置之整修工程支出四十萬元，業據提出信華工程有限公司九十年三月二日出
      具之發票一紙為證，並經證人即信華工程有限公司負責人劉榮順證述無訛（見
      本院九十年十一月二十九日言詞辯論筆錄），然租賃契約屆期終止後，被告亦
      應為此搬遷及另覓他址營業，故其因租賃權遭除去所造成之損害當係該四十萬
      元提前支出之利息損失，以原訂契約租期至九十六年五月六日止，計算被告提
      前支出之利息損失應為十二萬三千五百六十二元（計算式詳見附表二）。
    另被告主張水電裝修工程支出十五萬元，業據提出九十年六月二十日出具之發
      票一紙為證，並經證人許美理證述無訛（見本院九十年十一月二十九日言詞辯
      論筆錄），然租賃契約終止被告亦應為此搬遷及另覓他址營業，故其因王寶嬌
      違約所造成之損害當係該十五萬元提前支出之利息損失，以原訂契約租期至九
      十六年五月六日止，計算被告提前支出之利息損失應為四萬四千零百九十六元
      （計算式詳見附表三）。
    又被告主張水電配管工程支出四十萬元，則據提出九十年八月十三日出具之發
      票一紙為證，並經證人許美理證述無訛（見本院九十年十一月二十九日言詞辯
      論筆錄），然租賃契約終止被告亦應為此搬遷及另覓他址營業，故其因王寶嬌
      違約所造成之損害當係該四十萬元提前支出之利息損失，以原訂契約租期至九
      十六年五月六日止，計算被告提前支出之利息損失應為十一萬四千六百三十元
      （計算式詳見附表四）。
    至被告主張九十年八月十日支出設備遷移零件重置費二十一萬五千元部分，雖
      據提出發票影本一紙為證，然經原告否認該發票形式上真正，被告就此又未舉
      證以實其說，自難憑信。
    重新租賃房屋支出費用部分：
      被告就此雖提出發票影本八紙，並經證人許美理證述確係裝潢新診所支出之費
      用等情，然經本院核閱其發票內容，僅載明「敲廁所地磚」、「置物櫃」、「
      櫃子」、「隔間、天花板」、「櫃臺」、「油漆」、「泥作工程」、「廁所鋪
      地磚、壁磚」等單項，單項費用更自七萬餘元至二十四餘元不等，非僅無從使
      本院認該支出與診所之裝潢有何必然之關係，且價格更與經驗法則不符，證人
      所提之細目估價單更係八十六年四月間之估價單，故與前開九十年間之支出無
      涉，實難認此為被告因原告違約所受之損害，是被告就此所為抵銷之抗辯，自
      無理由。
（三）縱上所述，被告所得據以抵銷抗辯之債權為五十六萬二千二百八十八元（
      200000＋80000＋123562＋44096＋114630＝562288），經與原告對其之前開六
      十一萬九千六百六十七元之債權為抵銷，故原告尚得請求被告給付五萬七千三
      百七十九元（000000－000000＝57379）及法定遲延利息。從而，原告請求被
      告給付五萬七千零九元，及自九十年九月二十六日起至清償日止，按週年利率
      百分之五計算之利息，洵屬有據，應予准許。逾此部分所為之請求，則無理由
      ，應予駁回。
六、因本案事證已臻明確，兩造其餘主張陳述及所提之證據，均毋庸再予審酌，附此
    敘明。
七、兩造陳明願供擔保，聲請宣告假執行或免為假執行，經核原告勝訴部分，合於法
    律規定，爰分別酌定相當之擔保金額宣告之；原告其餘假執行之聲請，因訴之駁
    回而失所依據，不予准許。
八、據上論結，本件原告之訴為一部有理由，一部無理由，依民事訴訟法第七十九條
    但書、第三百九十條第二項、第三百九十二條，判決如主文。
中　　　華　　　民　　　國　　九十一　　年　　　一　　　月　　　十　　　日
                                        臺灣士林地方法院民事第一庭
~B法　　　官　方彬彬
右為正本係照原本作成。
如對本判決上訴須於判決送達後廿日內向本院提出上訴狀。
中　　　華　　　民　　　國　　九十一　　年　　　一　　　月　　十五　　　日
~B法院書記官　蕭純純
~FO
附表一：
  日　　　          期    金            額（元以下四捨五入）
  89.11.01.至90.02.28.    130000×4＝000000
  00.03.01.至90.03.23.    130000×23/30＝99667
                          合計：619667
附表二：
  400000×5%×6＝000000
  000000×5% ×65/365＝ 0000
  000000＋3562   ＝123562
附表三：
  150000×5%×5＝00000
  000000×5% ×321/365＝ 0000
  00000＋6596  ＝44096
附表四：
  400000×5%×5＝000000
  000000×5% ×267/365＝ 00000
  000000＋14630   ＝114630
